臺灣嘉義地方法院民事裁定
111年度輔宣字第40號
聲  請  人  蔡麗文  

代  理  人  顏伯奇律師                
相  對  人  蔡文凱  

上列當事人間輔助宣告事件，本院裁定如下：
    主  文
宣告蔡文凱（男、民國00年0月00日生、身分證統一編號：Z0000
00000號）為受輔助宣告之人。
選定蔡麗文（女、民國00年00月00日生、身分證統一編號：Z000
000000號）為受輔助宣告人蔡文凱之輔助人。
受輔助宣告之人蔡文凱為如附表所示之行為，均應經輔助人同意
。
聲請程序費用新台幣1,000由受輔助宣告之人蔡文凱負擔。
    理  由
一、聲請意旨略以：聲請人為相對人之母親，相對人長期罹患精
    神疾病（非特定性思覺失調症），致其為意思表示或受意思
    表示之能力顯有不足，有重度身心障礙證明可證。相對人行
    為不受控制，曾將身分證交予他人申辦電話門號，遭不肖人
    士使用於張貼不動產仲介廣告，進而遭到桃園市政府、斗六
    市公所裁罰，且因此積欠數萬元電話費。為此，依民法第15
    條之1、第1113條之1及家事事件法第177條規定，請求裁定
    相對人為受輔助宣告之人，並選定蔡麗文為輔助人等語。
二、按對於因精神障礙或其他心智缺陷，致其為意思表示或受意
    思表示，或辨識其意思表示效果之能力，顯有不足者，法院
    得因本人、配偶、四親等內之親屬、最近一年有同居事實之
    其他親屬、檢察官、主管機關或社會福利機構之聲請，為輔
    助之宣告，民法第15條之1第1項定有明文。次按，受輔助宣
    告之人，應置輔助人。法院選定輔助人時，應依受輔助宣告
    之人之最佳利益，優先考量受輔助宣告之人之意見，審酌一
    切情狀，並注意下列事項：㈠受輔助宣告之人之身心狀態與
    生活及財產狀況。㈡受輔助宣告之人與其配偶、子女或其他
    共同生活之人間之情感狀況。㈢輔助人之職業、經歷、意見
    及其與受輔助宣告之人之利害關係。㈣法人為輔助人時，其
    事業之種類與內容，法人及其代表人與受輔助宣告之人之利
    害關係，民法第1113條之1第1項、同條第2項準用第1111條
    之1亦分別規範甚明。
三、經查，聲請人主張之事實，業據提出衛生福利部朴子醫院診
    斷證明書、身心障礙證明、重大傷病卡、戶口名簿、桃園市
    政府110年9月8日函、雲林縣斗六市公所111年1月27日催繳
    通知書、臺灣大哥大股份有限公司催繳電信費函文等件為證
    。並經本院審驗相對人之精神及心智狀況，於衛生福利部朴
    子醫院精神科李政峰醫師前訊問相對人，相對人對於姓名、
    出生年月日、現在何處等問題，可正確作答；但詢問今天來
    做何事時，稱：來身體檢查；詢問是否曾辦多支手機門號時
    ，稱：朋友帶我去辦理10幾支手機門號，本來說要給我錢，
    但後來沒給我等語（本院111年11月2日勘驗筆錄）。再經，
    李政峰醫師為鑑定結果略以：相對人罹患思覺失調症，持有
    重度殘障手冊，其抽象思考能力、判斷力、計算能力及認知
    功能皆較常人為差，相對人因精神障礙，致其為意思表示或
    受意思表示，或辨識意思表示效果之能力，顯有不足之情形
    ，建議為輔助宣告等情，有精神鑑定報告書在卷可稽。本院
    審酌上開勘驗結果及鑑定意見，認為相對人確實因精神障礙
    致其為意思表示或受意思表示，或辨識意思表示效果之能力
    ，顯有不足等情為真，故本件聲請為有理由，依上揭規定，
    宣告相對人為受輔助宣告之人。
四、本件相對人既經為輔助之宣告，應依上開規定，為其選定輔
    助人。本院審酌相對人未婚無子女，父親已過世，聲請人蔡
    麗文為相對人之母親，為至親關係，彼此間應具有一定之信
    賴感及依附感，且與相對人同住，對其生活及消費習慣已有
    相當瞭解，願意擔任輔助人，業據其陳述明確，並有戶口名
    簿可參。相對人於鑑定時亦表達希望由母親擔任輔助人。堪
    信由蔡麗文擔任相對人之輔助人，應符合相對人之最佳利益
    ，依上開規定，選定蔡麗文為相對人之輔助人，以保護受輔
    助宣告之人。
五、受輔助宣告之人為如附表所示之行為，均應經輔助人同意：
㈠、依民法第15條之2條文內容可知，受輔助宣告之人並未喪失行
    為能力，且依法並未完全剝奪其財產處分權，惟為保護其權
    益，於其為重要之法律行為時，應經輔助人同意，是民法第
    15條之2第1項列舉第1款至第6款之行為，應經輔助人之同意
    ，且為免此上揭列舉之法律行為有掛一漏萬之虞，故於同項
    第7款授權法院得依聲請人或輔助人之聲請，視個案情況，
    指定受輔助宣告人為上揭6款以外之特定行為，亦須經輔助
    人同意，以保護受輔助宣告人之權益。
㈡、相對人現年僅27歲，從外觀上無法判斷出明顯疾病，一般對
    答之表達能力尚可，卻因罹患精神疾病導致辨識意思表示效
    果之能力顯有不足，不能明確知道行為所產生的效果，因此
    發生遭詐騙申辦多支手機門號之情形。相對人因病導致理解
    及判斷能力均較一般人為弱，已影響其財務判斷能力。本院
    審酌相對人生活需要情形、理解程度、過往消費情形、年齡
    等情，爰裁定增列如附表所示行為之事項，均須經輔助人同
    意，以保護相對人權利。
六、依家事事件法第177條第2項、第164條第2項，裁定如主文。
中　　華　　民　　國　　111 　年　　11　　月　　4 　　日
                  家事法庭    法　官  洪嘉蘭           
以上正本係照原本作成。
如對本裁定抗告，須於裁定送達後10日之不變期間內，向本院提
出抗告狀，並繳納抗告費新臺幣1,000元。
中　　華　　民　　國　　111 　年　　11　　月　　4 　　日
                              書記官　林玫熹   
附表：受輔助宣告人為下列法律行為時，應經輔助人之同意
1 為獨資、合夥營業或為法人之負責人。 2 為消費借貸（借款）、消費寄託（存款）、保證、贈與或信託。 3 為訴訟行為。 4 為和解、調解、調處或簽訂仲裁契約。 5 為不動產、船舶、航空器、汽車或其他重要財產之處分、設定負擔、買賣、租賃或借貸。 6 為遺產分割、遺贈、拋棄繼承權或其他相關權利。 7 為票據行為。 8 申辦電話門號、行動電話門號時，應經輔助人同意始為有效。 9 單次購買超過3,000元之生活用品、休閒娛樂（含用品及勞務）、交通（含機具及勞務）、社交及進修補習（含教材、書籍、上課等）等，應經輔助人同意始為有效。 10 簽立應繳保費金額超過3,000元之保險契約時，應經輔助人同意始為有效。 11 申辦信用卡時，應經輔助人同意始為有效。